【裁判字號】    94,易,414
【裁判日期】    950203
【裁判案由】    詐欺
【裁判全文】
臺灣屏東地方法院刑事判決               94年度易字第414號
公  訴  人  臺灣屏東地方法院檢察署檢察官
被      告  乙○○
上列被告因詐欺案件，經檢察官提起公訴（94年度偵緝字第60號）
本院判決如下：
    主  文
乙○○連續幫助共同連續意圖為自己不法之所有，以詐術使人將
本人之物交付，處有期徒刑肆月，如易科罰金，以佰元折算壹
日。
    事  實
一、乙○○知悉國內社會上層出不窮之詐騙集團或不法份子為掩
    飾其不法行徑，避免執法人員之追究及處罰，經常利用他人
    之存款帳戶掩人耳目，因此，在客觀上可以預見一般取得他
    人帳戶使用之行徑，常與行財產犯罪（如詐欺）所需有密切
    關連，而此種不法行為屢經媒體大肆宣導，竟基於縱有人持
    其存款帳戶作為詐騙之犯罪工具，亦不違其本意之幫助他人
    共同連續詐欺取財之不確定概括故意，先於民國92年5 月30
    日向大眾商業銀行股份有限公司屏東分行（下稱：大眾銀行
    ）開設帳號為000000000000號之帳戶後，將該帳戶之存摺、
    印鑑、提款卡、提款卡密碼交付予某年籍、姓名不詳自稱「
    吳專員」之成年男子；復承上開犯意於92年9 月3 日向台灣
    中小企業銀行股份公司屏東分行（下稱：台灣中小企業銀行
    ）開設帳號為00000000000000號之帳戶後，將該帳戶之存摺
    、印鑑、提款卡、提款卡密碼交付予該自稱「吳專員」之成
    年男子。嗣該自稱「吳專員」之成年男子取得上開帳戶後，
    與某自稱「國稅局陳建志科長」成年男子、某年籍、姓名不
    詳之成年女子及某年籍、姓名不詳之成年男子共同基於意圖
    為自己不法所有之概括犯意聯絡，先後於：(一)92年6 月13日
    16時許，由該自稱「國稅局陳建志科長」之成年男子打電話
    至甲○○住處，向甲○○佯稱：甲○○尚有一筆金額為新台
    幣（下同）17,815元之退稅款可領，但應前往附近金融機構
    之提款機前處，依伊之指示操作提款機鍵碼後，才能將該退
    稅款匯入甲○○所指定之金融帳戶內等語，致甲○○因此陷
    於錯誤，於92年6 月13日17時許，前往台北市○○路與建國
    南路交岔路口之中華郵政股份有限公司（下稱：中華郵政公
    司）處，依該自稱陳建志之成年男子指示操作提款機鍵碼，
    造成甲○○之太太吳楊翠花開設在台灣銀行股份有限公司大
    安分行（下稱：台灣銀行）帳戶內存款，計200,010 元匯入
    乙○○開設在大眾銀行之上開帳戶，嗣因甲○○發現並無退
    稅款內帳，始知受騙；(二)93年11月12日，向丙○○所使用之
    0000000000號行動電話，發出內容為：聯合管理處通知，貴
    客戶在板橋遠東百貨公司刷卡消費，金額共為17,800元整，
    實際金額以簽單準，如有疑問，請撥（02）00000000號等語
    之簡訊，致丙○○收到該簡訊後，撥打上開聯絡電話以了解
    為何會有前述簡訊內容時，該某年籍、姓名不詳之成年女子
    即向丙○○佯稱確有17,800元之刷卡消費金額，如認為自己
    並無該筆費時，可再打至聯絡電話為（02）00000000號之止
    付中心處詢問，丙○○乃再打到該所謂之止付中心時，由某
    年籍、姓名不詳之成年男子向丙○○佯稱其信用卡遭盜刷，
    需前往附近之提款機前處，並依伊指示操作提款機鍵碼後，
    方能辦妥止付手續等語，致丙○○陷於錯誤，乃於同日19時
    36分許，前往苗栗縣頭份鎮○○路與顯會路交岔路口之中華
    郵政公司前處，依該成年男子之指示操作提款機鍵碼，致丙○○開設在台灣土地銀行股份有限公司大安分行（下稱：土
    地銀行）帳戶內之存款，計99,983元匯入乙○○開設在台灣
    中小企業銀行之上開帳戶內，嗣因丙○○向土地銀行查詢始
    知受騙。
二、案經高雄縣政府警察局報由臺灣高雄地方法院檢察署偵辦後
    ，因該署呈請臺灣高等法院高雄分院檢察署移由臺灣屏東地
    方法院檢察署檢察官，及台中市警察局第一分局報由臺灣台
    中地方法院檢察署偵辦後，由該署呈請台灣高等法院檢察署
    移由臺灣屏東地方法院檢察署檢察官偵查起訴。
    理  由
一、按「被告以外之人於審判外之言詞或書面陳述，除法律有規
    定者外，不得作為證據。」、「被告以外之人於審判外之陳
    述，雖不符前四條之規定，而經當事人於審判程序同意作為
    證據，法院審酌該言詞陳述或書面陳述作成時之情況，認為
    適當者，亦得為證據。當事人、代理人或辯護人於法院調查
    證據時，知有第159 條第1 項不得為證據之情形，而未於言
    詞辯論終結前聲明異議者，視為有前項之同意。」，此刑事
    訴訟法第159 條、第159 條之5 分別定有明文。經查，證人
    甲○○、丙○○之警詢筆錄，被告及檢察官均上開證據之證
    據能力均無異議，而依上開證人之言詞陳述作成時情況，亦
    無違背法令所定程序之處，本院認適當而有證據能力，就此
    合先敘明。
二、訊據被告乙○○固坦承有於上開時、地申辦大眾銀行、台灣
    中小企業銀行之上開帳戶，並將上開帳戶之存摺、印鑑、提
    款卡、提款卡密碼交付予某年籍、姓名不詳自稱「吳專員」
    之成年男子，及證人甲○○、丙○○因受人詐欺而於上開時
    、地分別匯入200,010 元、99,983元至伊上開大眾銀行、台
    灣中小企業銀行帳戶等情，惟矢口否認有何幫助詐欺之犯行
    ，辯稱：92年5 月間伊依報紙廣告聯絡一自稱吳專員之成年
    男子申辦信用卡，該名男子叫伊去大眾開戶，所以才開戶，
    開完戶後，把存摺、印鑑、提款卡、提款卡密碼交給吳專員
    辦信用卡，過了2 、3 個月後吳專員告訴伊，大眾銀行的信
    用卡可能辦不過，又叫伊去辦台灣中小企業銀行之上開帳戶
    ，再將該台灣中小企業銀行帳戶之存摺、印鑑、提款卡、提
    款卡密碼交給吳專員辦信用卡，但信用卡一直沒有拿到，伊
    也是被吳專員所欺騙云云。經查：
  (一)乙○○先後於上開時、地向大眾銀行、台灣中小企業銀行之
    上開帳戶後，並將上開帳戶之存摺、印鑑、提款卡、提款卡
    密碼交付予某年籍、姓名不詳自稱為「吳專員」之成年男子
    乙節，業據被告坦承不諱，並有卷存大眾銀行開戶申請書、
    確認書、印鑑卡各1 紙、台灣中小企業銀行交易明細查詢單
    1 紙可證，可信為實在。
  (二)又證人甲○○、丙○○因受上開詐術而陷於錯誤，於上開時
    、地分別匯入200,010 元、99,983元至被告上開大眾銀行、
    台灣中小企業銀行帳戶乙情，業據證人甲○○、丙○○於警
    詢時證述明確，並有客戶當日交易明細查詢單、大眾銀行交
    易明細查詢單各1 紙、台灣中小企業銀行交易明細查詢單1
    紙、中華郵政公司自動櫃員機交易明細表1 紙附卷可參，應
    信為真實。
  (三)按刑法上之故意，可分為直接故意與不確定故意（間接故意
    ），所謂「不確定故意」，係指行為人對於構成犯罪之事實
    ，預見其發生而其發生並不違背其本意者，刑法第13條第2
    項定有明文。又按刑法上之幫助犯，係指以幫助之意思，對
    於正犯資以助力，而未參與實施犯罪之行為者而言，是行為
    人主觀上若係以幫助他人犯罪之意思，而在客觀上從事構成
    要件以外之行為，應論以幫助犯。再者，金融機構存款帳戶
    事關存戶個人財產權益之保障，存摺乃係個人資金往來情形
    之紀錄，印鑑、提款卡、密碼則為領取款項之重要憑證，除
    非本人或與本人關係密切者，實難認有何理由可自由流通使
    用，一般人亦均妥為保管防止他人任意使用之認識而有盜領
    等情事之發生，縱使特殊情況偶有交付他人使用之需，亦必
    然深入瞭解用途後再行提供使用，方符常情，且近來新聞媒
    體，對於犯罪者常大量收購或使用他人存款帳戶後，再持以
    供作犯罪使用，藉此逃避檢警查緝之情事，多所報導，一般
    人已可預見此等重要物品如落入不明人士手中，極易被利用
    為與財產有關之犯罪工具。本件被告雖以上詞置辯，惟被告
    於本院準備程序時自承其為屏東高工畢業等語（見本院94年
    12 月15 日準備程序筆錄），則依社會一般之通念，以高職
    畢業生之智識，理當對上開事項有所認知，而被告與伊所稱
    吳專員成年男子，既係因申辦信用卡而認識，應無深厚之交
    情，且被告如要辦理信用卡，而需財力證明，亦僅提出存摺
    為已足，豈有將個人極為私密之印鑑、提款卡及提款密碼交
    予吳專員之理？況94年5 月30日被告交付大眾銀行之存摺、
    印鑑、提款卡、提款卡密碼予吳專員後，被告自承該吳專員
    並未辦妥信用卡，則依社會一般常情，被告自應向該吳專員
    索回大眾銀行之存摺、印鑑、提款卡、提款卡密碼，豈有未
    予以索回，反而於92年9 月3 日再向台灣中小企業銀行開設
    上開帳戶，再把台灣中小企業銀行帳戶之存摺、印鑑、提款
    卡、提款卡密碼交予吳專員之理？故被告所辯顯無可採。準
    此，被告任意將上開2 帳戶之存摺、印章、提款卡、密碼等
    物，交與不熟識之他人使用，可能遭他人用以供作犯罪之人
    頭帳戶，應有認識或認識之可能性。惟被告交付前揭帳戶存
    摺、印鑑、提款卡及提款卡密碼予他人之行為，尚非詐欺取
    財罪構成要件之行為，且並無證據顯示被告與為此犯行者有
    犯意之聯絡，故僅足認被告有幫助他人從事詐欺取財犯行之
    故意。
  (五)綜上所述，本件事證明確，被告犯行應可認定。
三、按「連續幫助」與「幫助連續」為不同之犯罪態樣，如基於
    概括犯意，多次幫助他人犯罪，為「連續幫助」，該幫助者
    有多次犯罪行為；如以一幫助行為，幫助他人連續犯罪，則
    為「幫助連續」，就幫助犯而言，僅有1 次犯罪行為。
  (一)被告2 次提供帳戶供他人實施詐欺取財之犯罪工具，所為係
    從事詐欺罪犯罪構成要件以外之行為，核其所為，均係犯刑
    法第30條第1 項、第339 條第1 項詐欺取財罪之幫助犯。
  (二)共同正犯：該年籍、姓名不詳自稱為「吳專員」之成年男子
    與該自稱「國稅局陳建志科長」之成年男子、某年籍、姓名
    不詳之成年女子及某年籍、姓名不詳之成年男子，就向被告
    收取大眾銀行、台灣中小企業銀行存摺、印鑑、提款卡、提
    款卡密碼及向甲○○、丙○○詐欺取財行為間，有犯意聯絡
    及行為分擔，均為共同正犯。
  (三)連續犯：自稱「國稅局陳建志科長」成年男子等人先後向甲○○、丙○○等詐騙之詐欺取財行為，犯罪手法相似，所犯
    係構成要件相同之罪，顯基於概括犯意反覆為之，為連續犯
    。又被告先後2 次提供帳戶予他人之幫助詐欺行為，亦時間
    緊接，手法相同，觸犯構成要件相同之罪名，顯係基於概括
    犯意反覆為之，為連續犯，應依刑法第56條規定，論以一罪
    ，並依法加重其刑。公訴人認被告所犯應分論併罰，即有誤
    會，附此敘明。
  (四)先加後減：被告幫助他人犯前開罪名，依刑法第30條第2項
    之規定，按正犯之刑減輕之，並依法先加後減。
  (五)本院審酌被告交付上開帳戶他人使用，使前開犯罪之人得以
    逃避犯罪之查緝，所為已嚴重擾亂金融社會秩序，影響社會
    正常交易安全，增加被害人尋求救濟之困難，並使犯罪之追
    查趨於複雜，犯後猶否認犯行，態度不佳，惟念被告僅有偽
    造文書前科，有卷存臺灣高等法院被告前案紀錄表可稽，素
    行尚佳，且其並無證據有因此獲得任何利益及其犯罪之動機
    、目的、手段、生活狀況、智識程度暨犯罪後之態度等一切
    情狀，量處如主文所示之刑，並諭知易科罰金之折算標準，
    以示懲戒。
四、據上論斷，應依刑事訴訟法第299 條第1 項前段，刑法第56
    條、第30條第1 項第2 項、第28條、第339 條第1 項、第41
    條第1 項前段，罰金罰鍰提高標準條例第1 條前段、第2 條
    ，判決如主文。
中    華    民    國    95    年    2     月    3     日
                  刑事第一庭  審判長法  官  潘正屏
                                    法  官  黃聖涵
                                    法  官  曾吉雄
以上正本證明與原本無異。
如不服本判決應於收受本判決送達後十日內向本院提出上訴書狀，
其未敘述上訴理由者，並得於提起上訴後十日內向本院補提理由
書狀（均須按他造當事人之人數附繕本）「切勿逕送上級法院」
                                    書記官  潘美碧
中    華    民    國    95    年    2     月    6     日
附錄本判決論罪科刑法條：
刑法第339條第1 項：
意圖為自己或第三人不法之所有，以詐術使人將本人或第三人之
物交付者，處5 年以下有期徒刑、拘役或科或併科1 千元以下罰
金。


司法院資訊處製作；財團法人民間司法改革基金會備份。
